臺灣臺南地方法院交通事件裁定　　　　95年度交聲字第852號
移送機關　　交通部公路總局嘉義區監理所臺南監理站
受處分人
即異議人　　甲○○
上列受處分人因違反道路交通管理處罰條例案件，對於交通部公
路總局嘉義區監理所臺南監理站95年8月14日所為之裁決處分（
處分案號：嘉監南字第裁74-S00000000號）聲明異議，本院裁定
如下：
    主  文
原處分撤銷。
甲○○不罰。
    理  由
一、原處分意旨略以：受處分人即異議人甲○○於民國95年6月1
    9日晚間9點鐘左右，飲酒後仍駕駛車牌號碼NIK-982號重型
    機車在臺南市區行駛。後於同日晚間9點10分左右，行經臺
    南市○○街與新興路228巷88弄之交岔路口時，不慎自摔而
    倒臥在該路口處，嗣經警據報到場處理，當場測得異議人之
    吐氣酒精濃度數值為每公升1.4毫克，而有酒精濃度超過規
    定標準仍駕車於道路上行駛之違規情事，該處理警員乃依法
    開單舉發。原處分機關即交通部公路總局嘉義區監理所臺南
    監理站經查證後，亦認為異議人之前述違規事實明確，乃依
    照道路交通管理處罰條例第35條第1項第1款，裁處異議人罰
    鍰新臺幣4萬5千元，並吊扣駕駛執照12個月（即1年）等語
    。
二、聲明異議意旨則略以：受處分人即異議人甲○○雖不否認於
    95年6月19日晚間9點10分左右，曾酒後倒臥在臺南市○○街
    與新興路228巷88弄之交岔路口處，且經據報到場處理之警
    員當場測得其吐氣酒精濃度數值為每公升1.4毫克等事實，
    然異議人係於同日晚間7點鐘左右，在臺南市○○路○段「
    清根鮢過魚湯店」，吃飯並喝酒至當日晚間8點鐘左右。後
    來該店老闆、員工見異議人略有醉意，遂由該店員工尤世昌
    騎異議人之機車載送異議人返家。尤世昌載異議人至住家巷
    口附近時，便由異議人自行牽車回家，但異議人牽車行至本
    件案載違規地點時，不知何故就倒地睡覺，醒後竟發現已為
    警舉發酒後駕車之違規事實，實則異議人並無上開違規行為
    ，故異議人對於原處分機關僅憑吐氣酒測數值及異議人於警
    詢中之不實自白，即為罰鍰新臺幣4萬5千元，並吊扣駕駛執
    照12個月之裁決處分不服，乃提出本件異議。
三、經查：
    （一）原處分意旨認為受處分人即異議人甲○○於前開時、
          地，有飲酒後酒精濃度超過規定標準而仍駕車於道路
          上行駛之違規情事，無非係以異議人於上述時間，曾
          酒後倒臥在臺南市○○街與新興路228巷88弄之交岔
          路口處，且其身旁並有前開重型機車，另經警據報到
          場處理時，處理警員並當場測得異議人之吐氣酒精濃
          度數值高達每公升1.4毫克等事實，並參酌卷附之臺
          南市警察局南市警交字第S00000000號舉發違反道路
          交通管理事件通知單所載之違規內容為其主要論據。
    （二）受處分人即異議人甲○○並不否認有於上開時間，酒
          後倒臥在臺南市○○街與新興路228巷88弄之交岔路
          口處，且經據報到場處理之警員當場測得吐氣酒精濃
          度數值為每公升1.4毫克等事實，且有臺南市警察局
          第六分局95年7月25日南市警六交字第09546171040號
          函、95年9月6日南市警六交字第09546197630號函附
          之異議人警詢筆錄、吐氣酒精濃度測試單、刑法第18
          5條之3案件測試觀察紀錄表、道路交通事故現場圖、
          道路交通事故調查報告表(一)、(二)影本各1份及現場照
          片8張等資料在卷可參，顯見異議人於前述時、地，
          確曾酒後倒臥在本件案載違規地點，且其身旁並有車
          牌號碼NIK-982號重型機車。
    （三）又受處分人即異議人甲○○雖於臺南市警察局第六分
          局接受警員詢問時曾供稱：其肇事前係沿臺南市○○
          街北向南沿外側車道行駛等語（參見卷附之95年6月
          19日警詢筆錄第2頁），但因異議人於95年6月19日晚
          間9點46分左右，經警以吐氣方式所測得之酒精濃度
          測試數值高達每公升1.4毫克，則有上開吐氣酒精濃
          度測試單影本1紙存卷可憑，經約略推算酒精濃度代
          謝消退率，則可發現異議人於同日晚間11點鐘左右之
          警詢期間，其吐氣酒精濃度值應仍約在每公升1.20至
          1.25毫克之間，而參照相關酒醉狀態之研究報告〔參
          見司法院第四十五、第四十六期司法業務研究會研究
          專輯刑事法律專題研究（十七）第三０七頁，中央警
          察大學交通學系暨交通管理研究所蔡中志——對飲酒
          不能安全駕駛之執法研究〕，可知異議人之酒醉狀態
          應已達於茫醉程度，且呈現強度酩酊、意識混亂、步
          伐蹣跚、語言不清及昏睡等症狀。從而，異議人於警
          詢時之上開供述內容，是否與事實相符，即有疑問。
    （四）其次，證人即「清根鮢過魚湯店」之員工尤世昌則於
          受處分人即異議人甲○○因本件所涉之酒後駕車公共
          危險刑事案件之本院審理中，到庭具結證述：「那天
          下午他就來了，直到晚上8點20分或40分左右要收攤
          時，我看他醉成那樣，便騎他的機車載他回去。我不
          是很知道他家在哪，他告訴我說他家在永安街，我便
          載他從夏林路轉新興路，經過一條小巷道要到永安街
          時，我跟他說永安街到了，他醒過來說，叫我在那邊
          停車就好，他要叫他女兒來載他回去。我要離開的時
          候，還沒有人來接甲○○，我就幫把機車熄火，並且
          把機車架起來，讓他坐在機車上，他就將頭伏在機車
          龍頭上，我也沒有看到甲○○牽機車或騎機車回家。
          」等語（參見卷附之本院95年9月7日審判筆錄第6頁
          至第7頁），此參以證人尤世昌僅係「清根鮢過魚湯
          店」之員工，與異議人間並無深厚朋友或親屬關係，
          且其到庭具結作證，更係以刑事責任擔保其證言之真
          實性，故其所為之前述證述內容，經核應無不可採信
          之理。從而，異議人所辯：其於同日晚間在「清根鮢
          過魚湯店」，吃飯並喝酒至當日晚間8點鐘左右，而
          由該店員工尤世昌騎上述機車載送返家等語，應可採
          信。
    （五）再者，證人即據報到場處理之臺南市警察局第六分局
          金華派出所警員郭政賀，亦於該刑事案件本院審理時
          到庭具結證稱：「我與另一名專責處理Ａ２交通事故
          之交通小組成員黃俊傑，在臺南市○○街與新興路22
          8巷88弄口發現甲○○時，他已經與他的機車一起倒
          在路旁，我先查看甲○○有沒有受傷，黃俊傑則拿掉
          甲○○的安全帽，聞到他身上有一股酒味，我們呼喚
          他大約10分鐘，他才醒過來，在處理過程中，他的酒
          味很重，我們便帶他回警局作酒測，又因酒測值超過
          標準，於是依公共危險罪移送他。」等語（前述審判
          筆錄第3頁至第4頁參照），根據證人郭政賀警員之上
          述證述內容，亦可知悉異議人為警查獲當時，確已倒
          臥路旁，而非正在駕駛車輛行進當中。另參酌一般社
          會經驗，駕駛人如因酒醉駕車而自行摔倒在地，則常
          因突然摔倒滑行而導致車毀人傷，衡情均會在事故現
          場留下足以推斷騎車不慎而自行摔倒之跡證，且駕駛
          人本身亦多會因此而受有輕重不一之傷勢，但詳觀卷
          附之舉發警員繪製之交通事故現場勘驗圖內容，處理
          警員雖曾記載前開重型機車車身有擦痕，然遍觀相關
          證據資料，則查無任何事證可資確認該擦痕究係原先
          舊有之擦痕，或是異議人於上開時間騎機車自行摔倒
          所產生之新擦痕。此外，異議人為警發現當時，身上
          並無明顯受傷之情形，亦據該交通事故現場勘驗圖記
          載明確，故異議人於證人尤世昌離去後，縱有將上述
          車輛移動至「臺南市○○街與新興路228巷88弄口」
          之情事，則仍無任何積極證據足資認定異議人於此段
          移置車輛期間，確有駕駛該機車而行駛之行為。
    （六）況受處分人即異議人甲○○因本件所涉之酒後駕車公
          共危險刑事案件，經本院詳細審理結果，認為並無積
          極證據足以認定異議人於上開時間，確有酒後駕駛機
          車之行為，而為無罪判決之諭知，且經檢察官提起上
          訴後，臺灣高等法院臺南分院審理結果，亦認本案查
          無異議人有何酒後駕車之公共危險犯行，乃駁回檢察
          官之上訴等情，除據本院調取前述臺灣高等法院臺南
          分院95年度交上易字第625號刑事卷宗全卷核閱無誤
          外，且有本院95年度交上易字第625號刑事判決、臺
          灣高等法院臺南分院95年度交上易字第625號刑事判
          決各1份在卷可佐，故異議人於前述時、地，未有原
          處分意旨所稱飲酒後酒精濃度超過規定標準仍駕車行
          駛之違規行為，應尚可認定。
四、綜上所述，受處分人即異議人甲○○於前述時、地，既未有
    原處分意旨所稱「酒精濃度超過規定標準而駕車」之違規情
    事，則原處分機關即交通部公路總局嘉義區監理所臺南監理
    站貿然予以裁罰，於法即有未合。而本件異議人之異議，經
    核尚屬有理，故應由本院裁定將原處分撤銷，並另為異議人
    不罰之諭知，以資適法。
五、據上論斷，應依道路交通案件處理辦法第20條前段，裁定如
    主文。
中　　華　　民　　國　　96　　年　　3 　　月　　5 　　日
                  交通法庭   法　官  陳志成
以上正本證明與原本無異。
如不服本裁定應於送達後5日內向本院提出抗告狀（應附繕本）
。
                             書記官  黃瓊蘭
中　　華　　民　　國　　96　　年　　3 　　月　　5 　　日
